高雄高等行政法院判決　　　　　　　　　　　　　九十三年度訴字第二九八號
　　　　　　　　　　　　　　　.
　　原　　　告　甲○○
　　訴訟代理人　丁○○
　　被　　　告　財政部臺灣省南區國稅局
　　代　表　人　乙○○　局長
　　訴訟代理人　丙○○
右當事人間因綜合所得稅事件，原告不服財政部中華民國九十三年二月三日台財訴字
第０九二００六七一二０號訴願決定，提起行政訴訟。本院判決如左：
　　主  文
原告之訴駁回。
訴訟費用由原告負擔。
    事  實
甲、事實概要：
緣原告係勝博藥局負責人，其於民國（下同）八十八年三月三十一日申報八十七年度
綜合所得稅，列報取自中央健康保險局南區分局（下稱健保局）執行業務收入新臺幣
（下同）一、一四二、八二二元，執行業務所得一七一、四二三元，被告初查依健保
局開立之各類所得扣繳暨免扣繳憑單核定原告執行業務收入一九、五一九、一七五元
，減除百分之八十五必要費用，執行業務所得二、九二七、八七六元，另以其漏報營
利及利息等所得七八、００三元合計二、八三四、四五六元，違反行為時所得稅法第
七十一條第一項規定，核定漏稅額四七一、二七一元，除補徵稅額外，並依同法第一
百十條第一項規定按所漏稅額處０‧二倍罰鍰九四、二００元（計至百元止），原告
不服，就執行業務所得及罰鍰，申經復查，未獲變更，提起訴願，亦遭決定駁回，遂
提起本件行政訴訟。
乙、兩造之聲明：
一、原告聲明求為判決：
（一）訴願決定及原處分均撤銷。
（二）訴訟費用由被告負擔。
二、被告聲明求為判決：
（一）原告之訴駁回。
（二）訴訟費用由原告負擔。
丙、兩造主張之理由：
壹、原告起訴意旨略謂：
一、原告係勝博藥局負責人，從事健保藥局業務，於結算申報八十七年度綜合所得稅
    時，因當年（八十八年）財政部公佈之「執行業務者費用標準」（九），藥師項
    目並未區分「含藥費健保」或「已區分藥費健保」之費用標準，致該年度綜合所
    得稅結算申報遵循失據，無所適從。八十八年三月十七日原告接獲中華民國藥師
    公會全國聯合會傳真函件，略以「‧‧‧有關八十七年度之綜合所得稅申報方式
    ，請暫時統一以藥事服務費之百分之十五為申報所得額，藥品費不列入申報‧‧
    ‧」。爰此悉依全民健康保險法第四十九條第三項後段規定：「‧‧‧藥品及計
    價藥材依成本給付」，亦即僅以藥事服務費及營利等部分之收入申報所得額。
二、惟被告所屬嘉義縣分局未明察八十三年八月九日公布之「全民健康保險法」（下
    稱健保法）第四十九條第三項後段規定意旨，恣意摒棄不予援用，僅憑職權命令
    為據，未審視中央法規之規定，更排拒適用「法律優位」及「特別法優於普通法
    」等原則，執意以不利條件為核課計算標準，造成原告所得額激增。爭議部分（
    被告八十七年度綜合所得稅核定通知書（三）序號００一六執業所得所得額二、
    九二七、八七六元）緣於八十七年間財政部尚未針對健保藥局規範執行業務者費
    用訂定明確標準，即將實際從事「已區分藥費健保」之業務，以比附援引方式擴
    張解釋而概括一體適用「執行業務者費用標準」之「含藥費健保」（不分別藥費
    及藥事服務費）計算稅額，肇致所得稅額暴增，與實際上只營收藥事服務費（不
    營收藥費）出入甚大。
三、「全民健康保險特約醫事服務機構申請醫療費用分列項目參考表」中亦就「藥費
    」及「藥事服務費」分別列舉，足證「執行業務者費用標準」未配合健保制度適
    時修訂，因此如藥費已按健保局規定實報實領給付，則當無「藥費」部分之所得
    ，其執行業務所得即僅指藥事服務費一項而已，故應以藥事服務費為稅基計徵稅
    額方是。健保法第四十九條第三項後段規定：「藥品及計價藥材依成本給付」，
    藥品既依成本給付即無其所得，性質與執行業務所得查核辦法第十二條「代收代
    付」規定相當，自應依代收代付原則處理，而不存在所謂藥費部分之所得。況健
    保局已就藥費及藥事服務費分別列舉撥付款額數，且每筆藥費均由健保局事前核
    定進價成本，而後方得據以向該局申請給付，其用意乃在揭櫫健保法第四十九條
    第三項後段規定本旨，並區別「含藥費健保」與「已區分藥費健保」二者，俾便
    執業者選擇適用不同的費用計算標準結算申報所得，然而被告卻籠統不區分類別
    ，強將二者均視為「含藥費健保」計算收入核課稅額，實與政府實施「醫藥分業
    」政策之美意相違背，更有違「租稅法律原則」及「誠信原則」等疑慮。
四、健保法於八十三年八月九日制定，八十四年三月一日起施行，其第四十九條第三
    項後段：「藥品及計價藥材依成本給付」規定，相較於所得稅法自係特別規定，
    依「特別法優於普通法」而據以遵循與信賴之作為應受保障，如藉「執行業務者
    費用標準」強將藥費計入所得額，除違反「法律優位原則」外，更違反「信賴保
    護原則」（行政程序法第四、八條）。「執行業務者費用標準」欠缺法律直接授
    權依據，自可言其非授權命令，倘以此為規範所得及課稅依據，便有違「法律保
    留原則」之虞，再者其規範內容更已影響所得及稅額多寡，且其亦非為執行法律
    而發布之解釋性、裁量性或作業性行政規則，更非職權命令之技術性、細節性規
    定（參照司法院釋字第三一三號解釋文及學者吳庚著行政法之理論與實用增訂八
    版頁二八九至二九０），其不具授權命令或職權命令之合法性要件，即不得排拒
    健保法第四十九條第三項後段規定之適用，否則即有牴觸法律之虞。
五、被告不區分「藥費」或「藥事服務費」，概以健保局全年給付總額為稅基，以「
    推估計算原則」課徵所得稅，與實際所得不相當、不客觀、不合理，有違「租稅
    公平原則」（參照司法院釋字第二一八號解釋文）。原告依據確信的法律認知，
    遵循信賴健保法規定（第四十九條第三項後段規定）及中華民國藥師公會全國聯
    合會指示申報當年度所得額，惟囿於所得額計算方法與部頒規定有異而提出復查
    （當時尚未有短漏報罰鍰問題），卻因承辦人更易疏漏交接業務，致未予續辦回
    覆，最後又將短漏報稅之責任歸咎於原告，實有違「信賴保護原則」及「誠實信
    用原則」。
六、被告所辯稱「執行業務者費用標準」係依所得稅法第八十三條第一項訂定之說法
    顯有誤解，因該條係稽徵機關進行調查或復查時，納稅義務人應提示證明文件規
    定，與該法第十四條第一項第二類第三款後段之「執行業務費用之列支…」規定
    迥異，自不在準用之列，故尚不得解為「執行業務者費用標準」之授權依據。
七、所得稅法第八十三條係營利事業所得稅規定，綜合所得稅除「執行業務費用之列
    支」，於該法第十四條第一項第二類第三款後段有準用營利事業所得稅規定外，
    其餘均無準用規定。健保法第四十九條第三項除規範全民健康保險醫事服務機構
    醫療分配費用比例外，更規範醫藥分帳制度，而醫藥分帳制度即涉及實質執業所
    得多寡。又健保法係訂定於所得稅法之後，且係中央健保局與特約醫事服務機構
    訂定「公法特（契）約關係」（參照司法院釋字第五三三號解釋）之強制性社會
    保險，特約醫事服務機構之所得悉以中央健保局核定之醫療費用為所得，就特約
    醫事服務機構之執業者而言，全民健康保險法為其執業遵循依據之法，自應優先
    適用。
八、原告悉依法律與規定執行健保特約藥局業務，遵循健保法暨相關規定，均以健保
    局核定之「藥價基準」向藥商進藥（貨），並收存藥商開具之發票為憑，惟於九
    十年間因遭逢水災侵襲致憑證損毀（已於準備程序中提供佐證照片），故無法提
    示憑證等資料。原告悉依中央健保局核定之藥價進藥（貨），並據以申請醫療費
    用給付，亦即同類藥品及計價藥材之市場平均價格等於原告實際進藥（貨）價格
    ，故原告信賴法律明文規定：「藥品及計價藥材依成本給付」而未予設置帳簿，
    其係屬法律權利保障範疇，被告如認藥品於成本內尚獲有利潤，自應依客觀、合
    理方法向出貨藥商及中央健保局為查證（或舉證）是否屬實，俾與納稅義務人之
    實際所得相當，以維租稅公平原則。若概以固定不變之百分比，不問地區、經濟
    情況如何不同，推計納稅義務人之所得額自難切近實際，有失公平合理，且與所
    得稅法所定推計核定之意旨未盡相符（參照司法院釋字第二一八號解釋文後段）
    。
九、健保法早自八十四年三月一日起即已施行，並自即日起實施「醫藥分業」制度，
    而「執行業務者費用標準」之有關藥師全民健康保險收入費用率，則直至八十八
    年方區分「藥費收入」與「藥事服務費收入」，造成二者明顯時間落差、不協調
    和適用失據、相互矛盾現象，實非被告所稱「切合當時收入取得之情況」而訂定
    。「執行業務者費用標準」雖係根據所得稅法施行細則訂頒，但施行細則僅得就
    執行法律有關之細節性、技術性之事項加以定之（參照司法院釋字第三六七號解
    釋理由書內文意旨），惟「執行業務者費用標準」實已涉及人民權利之限制（實
    質納稅多寡），更非屬執行法律有關之細節性、技術性事項，亦牴觸健保法第四
    十九條第三項後段規定，衡酌以中央法規標準法第十一條及行政程序法第一百五
    十八條第一項第一款規定似屬無效。
十、有關中華民國藥師公會全國聯合會八十八年三月十七日（八八）國藥師賢字第八
    八０一八二號函，乃係證明原告與中央健保局間具有公法特約（行政契約）關係
    存在（參照司法院釋字第五三三號解釋），亦即具有信賴基礎（法的外貌；參林
    錫堯著行政法要義頁四八），本於「醫療費用支付標準及藥價基準」、「全民健
    康保險醫事服務機構醫療服務審查辦法」、「全民健康保險特約醫事服務機構合
    約（特約藥局適用）」及「全民健康保險特約醫事服務機構特約及管理辦法」等
    相關規定，從而對健保法第四十九條第三項後段及同法施行細則第六十七條之一
    所定「市場平均價格之成本」規定，乃客觀、具體確認其為進藥（貨）價格，而
    採實銷實報方式向健保局據以申報給付藥費及藥事服務費，故原告本此信賴之基
    礎及表現應受保護（參照司法院釋字第五二五號解釋）。
貳、被告答辯意旨略謂：
一、執行業務所得：
（一）按「個人之綜合所得總額，以其全年左列各類所得合併計算之：‧‧‧第二類
      ：執行業務所得：凡執行業務者之業務或演技收入，減除業務所房租或折舊、
      業務上使用器材設備之折舊及修理費，或收取代價提供顧客使用之藥品、材料
      等之成本、業務上雇用人員之薪資、執行業務之旅費及其他直接必要費用後之
      餘額為所得額。」、「稽徵機關進行調查或復查時，納稅義務人應提示有關各
      種證明所得額之帳簿、文據；其未提示者，稽徵機關得依查得之資料或同業利
      潤標準，核定其所得額。」、「執行業務者‧‧‧未依法設帳記載及保存憑證
      ‧‧‧稽徵機關得照同業一般‧‧‧費用標準核定其所得額。前項‧‧‧費用
      標準，由財政部各地區國稅局徵詢各該業同業公會意見擬訂，報請財政部核定
      之。」為所得稅法第十四條第一項第二類前段、第八十三條第一項、同法施行
      細則第十三條第二項及第三項所明定。次按「執行業務者未依法辦理結算申報
      ，或未依法設帳記載並保存憑證，或未能提供證明所得額之帳簿文據者，八十
      七年度應依下列標準計算其必要費用：‧‧‧九、藥師：二０％。但全民健康
      保險（含藥費）為八五％。」為財政部八十八年二月十一日台財稅第八八一八
      九八五六一號函所核定。
（二）原告係勝博藥局負責人，八十七年度綜合所得稅結算申報，列報取自健保局執
      行業務收入一、一四二、八二二元，執行業務所得一七一、四二三元，經被告
      於九十二年四月十八日以南區國稅法二字第０九二０一一０二五一號函請原告
      於文到七日內提示與復查主張相關之帳簿憑證等證明文件，原告雖於同年五月
      十二日出具復查補充理由書，惟仍未提示相關證明文件供核；原告本年度取自
      健保局執行業務收入一九、五一九、一七五元既為其所不爭，被告依首揭規定
      ，核定執行業務收入一九、五一九、一七五元，減除八五％必要費用，執行業
      務所得二、九二七、八七六元，並無不合，乃予維持。
（三）經查健保法係為增進全體國民健康保險，以提供醫療保健服務所制定，該項法
      令之第四十九條係規範全民健康保險醫事服務機構醫療費用分配方式，並未規
      範相關執行業務者所得及稅額計算標準，又所得稅法及其相關所得核認標準既
      係就稅捐核課訂定之規範，於稅捐之核課自應優先適用，且執行業務者費用標
      準係依所得稅法第十四條第一項第二類前段及同法施行細則第十三條第二項及
      第三項授權訂定，原告所稱各節顯有誤解；另查原告舉稱區分健保（含藥費）
      與健保（已區分藥費）費用標準，係財政部八十九年二月十五日台財稅第00
      00000000號及九十年二月五日台財稅第０九００四六００七四號函核
      定之八十八及八十九年度執行業務者費用標準細項，尚非於計算八十七年度所
      得時得適用，原告既無法提示相關證明文件供核，被告依健保局給付資料核算
      其執行業務所得仍屬客觀合理，符合租稅公平原則，其所訴洵不足採。
（四）財政部核定之八十七年度執行業務者費用標準有否牴觸健保法第四十九條第三
      項之規定：
    (1)查健保法係為增進全體國民健康保險，以提供醫療保健服務所制訂，該法第四
      十九條係規範全民健康保險醫事服務機構醫療費用分配方式，並非規範相關執
      行業務者所得及稅額計算標準，又所得稅法及其相關所得核認標準既係就稅捐
      核課訂定之規範，於稅捐之核課自應優先適用，且執行業務者費用標準係依所
      得稅法第十四條第一項第二類前段及同法施行細則第十三條第二項及第三項授
      權訂定，並無是否違反法律優位原則之問題。
    (2)次按健保法第四十九條第三項後段規定：「藥品及計價藥材依成本給付。」又
      同法施行細則第六十七條之一明定：「本法第四十九條第三項所稱藥品及計價
      藥材之成本，係指保險醫事服務機構取得同類藥品及計價藥材之市場平均價格
      ；其核算，依本法第五十一條有關藥價基準及醫療費用支付標準之規定辦理。
      」而同法第五十一條則訂明：「醫療費用支付標準及藥價基準，由保險人及保
      險醫事服務機構共同擬訂，報請主管機關核定。」亦即健保法第四十九條第三
      項後段所稱之藥品及計價藥材「成本」，係指同類藥品及計價藥材之市場平均
      價格，而相關醫療費用分配依據（即健保局給付健保醫事服務機構之藥費），
      則為保險人及保險醫事服務機構共同依此擬訂，並報請主管機關核定之「全民
      健康保險藥價基準」，尚非原告所稱之藥品及計價藥材實際進貨價格。
    (3)另前項執行業務者費用標準，八十七年度有關藥師之全民健康保險收入費用率
      係含藥費（即藥事服務費及藥費兩者合併乙項）訂定，費用率八十五％，參酌
      財政部核定之八十六年度及八十八年度同項費用標準，八十六年度亦含藥費，
      費用率八十％，八十八年度則區分為藥費費用率九十五％，藥事服務費二十％
      ，各年度訂定方式及費用率均有差異，可資證明該項之標準訂定，係切合當時
      收入取得之情況，並非原告所稱逐年更正之情形。
    (4)綜上，財政部八十八年二月十一日台財稅第八八一八九八五六一號函發布之八
      十七年度執行業務者費用標準，並無牴觸任何健保法相關規定之情形。
（五）有關中華民國藥師公會全國聯合會八十八年三月十七日（八八）國藥師賢字第
      八八０一八二號函得否為原告免責依據：按信賴保護原則適用之前提為國家之
      行政行為為人民所信賴，並確信國家不會任意改變，亦即要有信賴基礎（林騰
      鷂，行政法總論，初版，頁九十至九十二，臺北市：三民書局，八十八年），
      查中華民國藥師公會全國聯合會尚非稅捐稽徵之有權單位，前揭函亦非國家之
      行政行為，是原告據該函內容申報所得，並無信賴保護原則之適用，而得為原
      告未申報系爭所得免責之依據。
二、罰鍰：
（一）按「納稅義務人應於每年二月二十日起至三月底止，填具結算申報書，向該管
      稽徵機關，申報其上一年度內構成綜合所得總額‧‧‧之項目及數額，以及有
      關減免、扣除之事實，並應依其全年應納稅額減除‧‧‧抵繳之扣繳稅額，計
      算其應納之結算稅額，於申報前自行繳納。」、「納稅義務人已依本法規定辦
      理結算申報，但對依本法規定應申報課稅之所得額有漏報或短報情事者，處以
      所漏稅額兩倍以下之罰鍰。」為行為時所得稅法第七十一條第一項前段及第一
      百十條第一項所明定。次按「人民違反法律上之義務而應受行政罰之行為，法
      律無特別規定時，雖不以出於故意為必要，仍須以過失為其責任條件。但應受
      行政罰之行為，僅須違反禁止規定或作為義務，而不以發生損害或危險為其要
      件者，推定為有過失，於行為人不能舉證證明自己無過失時，即應受處罰。」
      為司法院釋字第二七五號解釋所釋示。
（二）原告八十七年度綜合所得稅結算申報，漏報執行業務、營利及利息等所得合計
      二、八三四、四五六元，有綜合所得稅結算申報書、核定通知書及各類所得扣
      繳暨免扣繳憑單可稽，違章事證足堪認定，原告雖主張因信賴健保法第四十九
      條第三項後段規定及中華民國藥師公會全國聯合會八十八年三月十七日（八八
      ）國藥師賢字第八八０一八二號函，致所得計算方法有異，且已就相關執行業
      務所得提起復查，惟尚不得卸免原告應申報之責，原告應申報而未申報，縱非
      故意，要難謂無過失，被告依前揭規定按所漏稅額酌情減輕處０‧二倍罰鍰九
      四、二００元，並無違誤，其所訴洵不足採。
   理  由
一、按「個人之綜合所得總額，以其全年左列各類所得合併計算之︰‧‧‧。第二類
    ︰執行業務所得︰凡執行業務者之業務或演技收入，減除業務所房租或折舊、業
    務上使用器材設備之折舊及修理費，或收取代價提供顧客使用之藥品、材料等之
    成本、業務上雇用人員之薪資、執行業務之旅費及其他直接必要費用後之餘額為
    所得額。」、「納稅義務人應於每年二月二十日起至三月底止，填具結算申報書
    ，向該管稽徵機關，申報其上一年度內構成綜合所得總額或營利事業收入總額之
    項目及數額，以及有關減免、扣除之事實，並應依其全年應納稅額減除暫繳稅額
    、尚未抵繳之扣繳稅額及可扣抵稅額，計算其應納之結算稅額，於申報前自行繳
    納。但短期票券利息所得之扣繳稅款及營利事業獲配股利總額或盈餘總額所含之
    可扣抵稅額，不得減除。」、「稽徵機關進行調查或復查時，納稅義務人應提示
    有關各種證明所得額之帳簿、文據；其未提示者，稽徵機關得依查得之資料或同
    業利潤標準，核定其所得額。」、「納稅義務人已依本法規定辦理結算申報，但
    對依本法規定應申報課稅之所得額有漏報或短報情事者，處以所漏稅額兩倍以下
    之罰鍰。」、「執行業務者未依法辦理結算申報，或未依法設帳記載及保存憑證
    ，或未能提供證明所得額之帳簿文據者，稽徵機關得照同業一般收費及費用標準
    核定其所得額。」、「前項收費及費用標準，由省（市）主管稽徵機關徵詢各該
    業同業公會意見訂定，並報請財政部核定後實施。」分別為行為時所得稅法第十
    四條第一項第二類前段、第七十一條第一項、第八十三條第一項、第一百十條第
    一項、同法施行細則第十三條第二項及第三項所明定。又「主旨：核定『八十七
    年度稽徵機關核算執行業務者收入標準』及『八十七年度執行業務者費用標準』
    。請查照。說明：一、依據所得稅法施行細則第十三條規定、各地區國稅局函及
    本部賦稅署案陳八十七年十二月三十日召集各地區國稅局及財稅資料中心會商結
    論辦理。二、檢附首揭標準各乙份。‧‧‧。附件二：八十七年度執行業務者費
    用標準：執行業務者未依法辦理結算申報，或未依法設帳記載並保存憑證，或未
    能提供證明所得額之帳簿文據者，八十七年度應依下列標準計算其必要費用：‧
    ‧‧。九、藥師：二０％。但全民健康保險（含藥費）為八五％。‧‧‧。」亦
    經財政部八十八年二月十一日台財稅第八八一八九八五六一號函釋明確在案。
二、經查，原告係勝博藥局負責人，八十七年度綜合所得稅結算申報，列報取自健保
    局執行業務收入一、一四二、八二二元，執行業務所得一七一、四二三元，被告
    初查依健保局開立之各類所得扣繳暨免扣繳憑單核定原告執行業務收入一九、五
    一九、一七五元，減除百分之八十五必要費用，執行業務所得二、九二七、八七
    六元，另以其漏報營利及利息等所得七八、００三元合計二、八三四、四五六元
    ，違反行為時所得稅法第七十一條第一項規定，核定漏稅額四七一、二七一元，
    並依同法第一百十條第一項規定按所漏稅額處０‧二倍罰鍰九四、二００元（計
    至百元止）等情，為兩造所不爭執，並有原告八十七年度綜合所得稅結算申報書
    、被告對原告之八十七年度綜合所得稅核定通知書、九十一年度財綜所字第六七
    ０九一一００六四二號處分書及違章案件罰鍰繳款書附於原處分卷可稽，洵堪認
    定。
三、原告雖訴稱：依健保法第四十九條第三項後段規定：「藥品及計價藥材依成本給
    付」，藥品既依成本給付即無其所得，自不存在所謂藥費部分之所得，況健保局
    已就藥費及藥事服務費分別列舉撥付款額數，且每筆藥費均由健保局事前核定進
    價成本，而後方得據以向該局申請給付，其用意乃在揭櫫健保法第四十九條第三
    項後段規定本旨，並區別「含藥費健保」與「已區分藥費健保」二者，俾便執業
    者選擇適用不同的費用計算標準結算申報所得，然而被告卻籠統不區分類別，強
    將二者均視為「含藥費健保」計算收入核課稅額，實與政府實施「醫藥分業」政
    策之美意相違背，更有違「租稅法律原則」及「誠信原則」等疑慮；又健保法第
    四十九條第三項後段規定，相較於所得稅法自係特別規定，依「特別法優於普通
    法」而據以遵循與信賴之作為應受保障，如藉「執行業務者費用標準」強將藥費
    計入所得額，除違反「法律優位原則」外，更違反「信賴保護原則」；另「執行
    業務者費用標準」欠缺法律直接授權依據，自可言其非授權命令，倘以此為規範
    所得及課稅依據，便有違「法律保留原則」之虞云云。
四、惟按，全民健康保險法制定之目的係為增進全體國民健康，辦理全民健康保險，
    以提供醫療保健服務，此為該法第一條所明定。而該法第四十九條第三項及第五
    十一條第一項則分別規定：「前項門診醫療給付費用總額，得依醫師、中醫師、
    牙醫師開立之門診診療服務、藥事人員藥事服務及藥品費用，分別設定分配比例
    及醫藥分帳制度。藥品及計價藥材依成本給付。」、「醫療費用支付標準及藥價
    基準，由保險人及保險醫事服務機構共同擬訂，報請主管機關核定。」又同法施
    行細則第六十七條之一則規定：「本法第四十九條第三項所稱藥品及計價藥材之
    成本，係指保險醫事服務機構取得同類藥品及計價藥材之市場平均價格；其核算
    ，依本法第五十一條有關藥價基準及醫療費用支付標準之規定辦理。」據此觀之
    ，健保法第四十九條第三項後段所稱之藥品及計價藥材「成本」，係指同類藥品
    及計價藥材之市場平均價格，而相關醫療費用分配依據（即健保局給付健保醫事
    服務機構之藥費），則為保險人及保險醫事服務機構共同依此擬訂，並報請主管
    機關核定之「全民健康保險藥價基準」，尚非原告所稱之藥品及計價藥材實際進
    貨價格。是原告主張：藥品既依成本給付即無其所得，自不存在所謂藥費部分之
    所得云云，即屬無憑。次查，財政部八十七年度所核定之執行業務者費用標準，
    藥師僅分一般二十％及健保（含藥費）八十五％，並未區分含藥費收入與已區分
    藥費收入二種健保費用標準，係自財政部八十九年二月十五日台財稅第0000
    000000號及九十年二月五日台財稅第０九００四六００七四號函核定之八
    十八及八十九年度執行業務者費用標準細項，始另為區分含藥費收入健保與已區
    分藥費收入健保，八十八年度區分為藥費費用率九十五％，藥事服務費二十％，
    八十九年度則區分為藥費費用率一００％，藥事服務費二十％等情，此為兩造所
    是認，並有財政部所核定之八十三年度至八十九年度執行業務者費用標準影本附
    卷可稽。從而財政部自八十八年度起就執行業務者費用所另為區分含藥費收入健
    保與已區分藥費收入健保所訂之不同標準，自不得溯及至八十七年度適用。原告
    雖另稱健保局並區別「含藥費健保」與「已區分藥費健保」二者，俾便執業者選
    擇適用不同的費用計算標準結算申報所得，然而被告卻籠統不區分類別，強將二
    者均視為「含藥費健保」計算收入核課稅額，實與政府實施「醫藥分業」政策之
    美意相違背，更有違「租稅法律原則」及「誠信原則」等疑慮云云，仍非有據。
    次按，前揭執行業務者費用標準係財政部依所得稅法第十四條第一項第二類前段
    及同法施行細則第十三條第二項及第三項授權訂定，係屬就執行法律有關之細節
    性、技術性之事項所為之規定，上述規定並未逾越母法之規定，本院自得適用。
    抑且，健保法第四十九條第三項規定係規範全民健康保險醫事服務機構醫療費用
    分配方式，並非規範相關執行業務者所得及稅額計算標準，所得稅法及其上述相
    關所得核認標準既係就稅捐核課訂定之規範，於稅捐之核課自應優先適用。因而
    原告另主張：健保法第四十九條第三項後段規定，相較於所得稅法自係特別規定
    ，依「特別法優於普通法」而據以遵循與信賴之作為應受保障，如藉「執行業務
    者費用標準」強將藥費計入所得額，除違反「法律優位原則」外，更違反「信賴
    保護原則」；另「執行業務者費用標準」欠缺法律直接授權依據，自可言其非授
    權命令，倘以此為規範所得及課稅依據，便有違「法律保留原則」之虞云云，洵
    無足採。另按，有關信賴保護原則適用之前提為國家之行政行為為人民所信賴，
    並確信國家不會任意改變，亦即要有信賴基礎始可，然中華民國藥師公會全國聯
    合會尚非稅捐稽徵之有權單位，而該會以八十八年三月十七日（八八）國藥師賢
    字第八八０一八二號函通知原告，非屬國家之行政行為，是原告訴稱曾受該函之
    通知，統一以藥事服務費百分之十五為申報八十七年度之所得額，藥品費不列入
    申報云云，縱然屬實，揆諸上揭說明，原告仍不可據此主張有信賴保護原則之適
    用而卸免申報系爭所得之責。
五、末查，原告八十七年度綜合所得稅結算申報，漏報執行業務、營利及利息等所得
    合計二、八三四、四五六元，違章事證足堪認定，原告雖主張因信賴健保法第四
    十九條第三項後段規定及中華民國藥師公會全國聯合會八十八年三月十七日（八
    八）國藥師賢字第八八０一八二號函，致所得計算方法有異，惟參照前述說明，
    尚不得卸免原告應申報之責，原告應申報而未申報，縱非故意，要難謂無過失，
    被告依前揭規定按所漏稅額酌情減輕處０‧二倍罰鍰九四、二００元，並無不合
    。
六、綜上所述，原告前揭主張既無可採，則被告核定原告八十七年度綜合所得稅漏稅
    額為四七一、二七一元，除補徵稅額外，並依行為時所得稅法第一百十條第一項
    規定按所漏稅額處０‧二倍罰鍰九四、二００元（計至百元止），核無不合。復
    查及訴願決定遞予維持，亦無違誤。原告起訴意旨求予撤銷，為無理由，應予駁
    回。
據上論結，本件原告之訴為無理由，依行政訴訟法第一百九十五條第一項後段、第九
十八條第三項前段，判決如主文。
中　　　華　　　民　　　國    九十三　　年　  　十　　　月　　  十二　　日
                              高雄高等行政法院第二庭
                                          審判長法官  呂佳徵
                                          法      官　蘇秋津
                                          法      官　林勇奮
右為正本係照原本作成。
如不服本判決，應於判決送達後二十日內向本院提出上訴書狀，其未表明上訴理由者
，應於提起上訴後二十日內向本院提出上訴理由書（須按對造人數附繕本）；如於本
判決宣示或公告後送達前提起上訴者，應於判決送達後二十日內補提上訴理由書（須
附繕本）。未表明上訴理由者，逕以裁定駁回。提起上訴應預繳送達用雙掛號郵票七
份（每份三十四元）。
中　　　華　　　民　　　國    九十三　　年　  　十　　　月　　  十二　　日
                                          法院書記官  黃玉幸
